【裁判字號】    90,上訴,856
【裁判日期】    900406
【裁判案由】    違反著作權法
【裁判全文】
臺灣高等法院刑事判決                              九十年度上訴字第八五六號
    上  訴  人
    即  被  告  甲○○
    選任辯護人  劉昌崙
                江雅萍
右上訴人因違反著作權法案件，不服臺灣臺北地方法院八十九年度訴字第一一一三號
，中華民國九十年一月十九日第一審判決（起訴案號：臺灣臺北地方法院檢察署八十
九年度偵字第一三六四一號）提起上訴，本院判決如左：
    主  文
原判決撤銷。
甲○○明知為侵害他人著作權之物，以意圖營利而交付之方法侵害他人之著作權，處
有期徒刑陸月。如易科罰金，以參佰元折算壹日。
扣案如附表二所示之盜版ＣＤ唱片肆佰伍拾伍片、盜版錄音帶壹佰肆拾伍捲均沒收。
    事      實
一、甲○○基於意圖營利之概括犯意，明知如附表一所示ＣＤ光碟片、錄音帶係未經
    著作權人授權非法重製之版物，竟於民國八十九年六月下旬向林姓成年男子以
    每片或每捲新台幣（下同）四十五元之價格購入，旋自八十九年六月二十日起至
同年七月六日止，先後三日，在台北市○○區○○路二段二九九號前「木新夜市
    」之空地廣場擺設攤位，先後多次以每片或每卷一百元之價格販賣前開ＣＤ唱片
    及錄音帶予不特定之顧客，每日營業四小時，營業額約五千元。嗣於八十九年七
    月六日晚八時三十分許，為警在上址查獲，並扣得其所有如附表二所示之盜版Ｃ
    Ｄ唱片四百五十五片、盜版錄音帶一百四十五捲。
二、案經如附表一所示之著作權人訴由台北市政府警察局大安分局報請台灣台北地方
    法院檢察署檢察官偵查起訴。
    理      由
一、右揭事實，業據上訴人即被告甲○○坦承不諱，復有扣案如附表二所示之盜版Ｃ
    Ｄ唱片、錄音帶為證，而該等ＣＤ唱片、錄音帶係挑選版權公司新出版之歌曲或
    暢銷單曲在盜拷混合製作成合輯或專集，由封面登記之唱片公司及住址均為不實
    ，業經告訴代理人林英傑於警訊中供述在卷，亦為被告所不爭執，顯均係盜版之
    ＣＤ唱片、錄音帶無誤。事證明確，其犯行堪以認定。
二、次按所謂常業犯，係指將犯罪作為賴以維生之職業者而言。侵害著作權之常業犯
    ，應係指「以侵害著作權營生」或「恃侵害著作權為生」，始克相當。故行為人
    縱先後多次侵害著作權之行為，如並未以之維生，仍不得謂係常業犯（最高法院
    八十五年度台上字第二０八０號判決參照）。查本件被告雖於右揭時地夜市場擺
    設攤位販賣前開版ＣＤ光碟片及錄音帶，但該夜市為流動式之不固定集市，被
    告自八十九年六月二十日起迄案發當日止，僅三次在前開夜市場設攤，而其白天
    均在駕駛計程車營業，有臺北市營業小客車駕駛人執業登記證、正宏交通股份有
    限公司各類所得扣繳憑單在卷可按。是被告係以駕駛計程車為其本業，並賴以維
    生，僅於夜間隨該流動市場兼業設攤販賣光碟片及錄音帶，以增加收入，其先後
    三次在上址販賣前開侵害著作權之錄音帶及光碟片，尚難認被告係以販賣前開侵
    害著作權之光碟片、錄音帶為生。核被告所為，係犯著作權法第九十三條第三款
    之罪；公訴人認被告係犯同法第九十四條之罪，即有未合，起訴法條應予變更。
    未查，被告行為後，刑法第四十一條業於民國九十年一月修正，同年月十日經總
    統公布施行，依修正後之刑法第四十一條規定「犯最重本刑為五年以下有期徒刑
    以下之刑之罪，而受六個月以下有期徒刑或拘役之宣告，因身體、教育、職業、
    家庭之關係，執行顯有困難者，得以一元以上三元以下折算一日易科罰金。但確
    因不執行所宣告之刑難收矯正之效，或難以維持秩序者，不在此限。」又前述易
    科罰金之折算標準，業據罰金罰鍰提高標準條例第二條前段規定，就其原定數額
    ，提高為一百倍折算一日。經比較修正前後刑法第四十一條之結果，新法對被告
    並無不利，依刑法第二條第一項前段規定，自應適用裁判時法。
三、原審認被告係犯著作權法第九十四條之罪，並據以論科刑，即有未合；被告上訴
    意旨指摘判決不當，求予撤銷改判，為有理由，自應由本院將原判決予以撤銷改
    判。爰審酌其品行尚佳，犯罪之動機、目的無非意圖營利，所用之手段，所得之
    利益，所生侵害他人智慧財產權之危害，暨犯罪後當庭深表悔悟等一切情狀，量
    處有期徒刑六月，並諭知易科罰金之折算標準。扣案如附表二所示之盜版ＣＤ唱
    片四百五十五片、盜版錄音帶一百四十五捲，均係供犯罪所用之物，且屬被告所
    有，併予宣告沒收。
據上論斷，應依刑事訴訟法第三百六十九條第一項前段、第三百六十四條、第二百九
十九條第一項前段、第三百條、著作權法第九十三條第三款、刑法第十一條、第二條
第一項前段、第四十一條、第三十八條、第一項第二款、罰金罰鍰提高標準條例第二
條前段判決如主文。
本案經檢察官陳明光到庭執行職務。
中    華    民    國     九十     年       四       月        六        日
                          臺灣高等法院刑事第十八庭
                              審判長法  官  吳      敦
                                    法  官  吳  明  峰
                                    法  官  林  陳  松
右正本證明與原本無異。
檢察官如不服本判決應於收受送達後十日內向本院提出上訴書狀，其未敘述上訴之理
由者並得於提起上訴後十日內向本院補提理由書（均須按他造當事人之人數附繕本）
。
被告不得上訴。
                                    書記官  鎖  瑞  嶺
中    華    民    國     九十     年       四       月        十        日
附錄本案論罪科刑法條全文：
著作權法第九十三條：
有下列情形之一者，處二年以下有期徒刑，得併科新臺幣十萬元以下罰金：
一、侵害第十五條至第十七條規定之著作人格權者。
二、違反第七十條規定者。
三、以第八十七條各款方法之一侵害他人之著作權者。
著作權法第八十七條：
有下列情形之一者，除本法另有規定外，視為侵害著作權或製版權：
一、以侵害著作人名譽之方法利用其著作者。
二、明知為侵害著作權或製版權之物而散布或意圖散布而陳列或持有或意圖營利而交
    付者。
三、輸入未經著作財產權人或製版權人授權重製之重製物或製版物者。
四、未經著作財產權人同意而輸入著作原件或其重製物者。
五、明知係侵害電腦程式著作財產權之重製物而仍作為直接營利之使用者。


司法院資訊處製作；財團法人民間司法改革基金會備份。
